【裁判字號】    90,判,2295
【裁判日期】    901206
【裁判案由】    土地徵收
【裁判全文】
最  高  行  政  法  院  判  決                    九十年度判字第二二九五號
    原      告  甲○○
    被      告  雲林縣政府
    代  表  人  張榮味
右當事人間因土地徵收事件，原告不服內政部中華民國八十九年三月二日台八九內訴
字第八九○二二五四號再訴願決定，提起行政訴訟。本院判決如左：
    主  文
原告之訴駁回。
訴訟費用由原告負擔。
    事  實
緣被告為配合前臺灣省交通處公路局辦理東西向快速公路工程，前經被告於民國八十
四年四月十七日以府地權字第四五八八八號公告，徵收原告所有坐落於雲林縣斗南鎮
○○段七一四—二地號等土地，公告期間自八十四年四月十八日起至八十四年五月十
八日止。嗣原告於八十八年四月十日依據土地法第二百十七條之規定，向被告申請一
併徵收座落於同段七一四—一地號，面積七平方公尺之殘餘土地（下稱系爭土地），
經被告於八十八年四月二十日以府地權字第八八○○○三五二二八號函否准其請。原
告不服，循序提起訴願及再訴願，均遭決定駁回，遂提起行政訴訟。茲摘述兩造訴辯
意旨如次：
原告起訴意旨及補充理由略謂：按「徵收土地之殘餘部分，面積過小或形式不整，致
不能為相當之使用時，所有權人得於徵收公告期滿六個月內，向直轄市或縣（市）地
政機關要求一併徵收之」，此為土地法第二百十七條所明訂，被告於八十四年四月十
七日以府地權字第四五八八八號公告徵收原告之土地後，因系爭土地已成為三角形之
畸零地，面積僅約七平方公尺，無法正常使用，為此原告即於八十四年七月間提出異
議，申請被告一併徵收系爭土地。惟在協調期間，被告前縣長蘇文雄死亡，致使本案
拖延至八十八年間，被告始為否准原告申請之處分，此實非可歸責於原告。且系爭土
地現時亦為被告所非法占有使用中，有附呈照片三張可證，可見被告違法不予一併徵
收於前，非法占有使用在後，爰請勘驗後判決撤銷原處分及一再訴願決定，並命被告
按市價合併徵收系爭土地等語。
被告答辯意旨略謂：本案係被告為配合前臺灣省交通處公路局辦理東西向快速公路工
程臺西至古坑線段，經於八十四年四月十七日以府地字權第四五八八八號公告徵收原
告所有座落斗南鎮○○段七一四—二地號等土地，公告期間自八十四年四月十八日起
至八十四年五月十八日止。嗣原告於公告期滿六個月後，卻遲至八十八年四月十日始
向被告申請一併徵收系爭土地，參照土地法第二百十七條規定及內政部八十六年十二
月十七日臺內地字第八六九○○五九號函釋之意旨，原告之申請顯逾越六個月之期間
，被告否准其請依法並無不合。另原告一再陳稱曾於法定期間內提出異議，並申請一
併徵收系爭土地乙節，然查卷附原告於八十四年七月間未具日期之陳情書、八十六年
十二月十三日之異議書及八十七年十月一日之異議書，觀其內容僅係對工程路線規劃
與地價、地上物提出異議而未提及申請一併徵收殘餘土地之情事。綜上論結，本件原
告之訴為無理由，原處分並無違法，敬請判決駁回原告之訴等語。
    理  由
按「徵收土地之殘餘部分，面積過小或形勢不整，致不能為相當之使用時，所有權人
得於徵收公告期滿六個月內，向市、縣地政機關要求一併徵收之。」為土地法第二百
十七條所明定。又依內政部八十六年十二月十七日台內地字第八六九○○五九號函釋
意旨：「．．．為齊一需地機關及地政機關執行標準，以避免土地所有權人時隔多年
仍申請一併徵收，造成需地機關及地政機關作業困擾，且地價補償不一，肇致不公，
土地所有權人於徵收公告期滿六個月後，始申請一併徵收，市縣地政機關應不予受理
。」查，本件被告為配合前臺灣省交通處公路局辦理東西向快速公路工程，前經該府
於八十四年四月十七日以府地權字第四五八八八號公告，徵收原告所有座落雲林縣斗
南鎮○○段七一四－二地號等土地，公告期間自八十四年四月十八日起至八十四年五
月十八日止。茲原告於公告期滿六個月後，即八十八年四月十日始向被告申請一併徵
收上開用地範圍外，同段七一四－一地號殘餘系爭土地，面積七平方公尺，被告於八
十八年四月二十日以府地權字第八八○○○三五二二八號函復略以不予受理。原告不
服，循序提起行政訴訟，主張：原告於八十四年四月十七日公告徵收土地後之協調期
間，即業已在法定期間內提出異議，申請一併徵收殘餘之系爭土地，因被告前縣長蘇
文雄死亡，拖延至八十八年間始否准原告之申請，並非原告超越法定期間始提出申請
云云。經查，被告為配合辦理東西向快速公路工程用地徵收作業，於八十四年四月十
七日以八四府地權字第四五八八八號公告徵收斗南鎮○○段七一四－二等工程用地，
原告於八十四年七月向被告陳情被徵收土地地價補償費不符實際，文內並無有關工程
用地範圍外土地一併徵收之聲請。原告復於八十六年十二月十三日向被告提出聲明異
議書，請求將被徵收土地及地上物查估案提交標準地價評議委員會評定，其異議書內
容亦查無一併徵收之請求。原告又於八十七年十月一日再度向被告提起異議：其內容
係攸關路線規劃不當與地價、地上物查估補償偏低等，原告仍未向被告提出殘餘土地
一併徵收之申請等情，有原告八十四年七月間未具日期陳情書、八十六年十二月十三
日異議書及八十七年十月一日異議書影本附原處分卷可稽。直至臺灣省政府經濟建設
及研究考核委員會八十八年四月十四日聯移字第Ｌ－○六一○九號移文原告同年四月
十日陳情書中，方始提出請准予一併徵收殘餘土地之請求，顯示原告已超逾申請期限
。至於原告提出照片三張，縱能證明系爭土地現由被告無權占用，亦屬另一法律問題
。從而，原告聲請本院勘驗現場，亦核無必要。此外，原告復未舉證證明其於法定期
間內已提出一併徵收之請求，原告主張，核無足採。揆諸首揭說明，本件原處分核無
違誤，一再訴願決定遞予維持，亦無違誤，原告猶執前詞，聲明撤銷，為無理由，應
予駁回。
據上論結，本件原告之訴為無理由，爰依行政訴訟法施行法第二條、行政訴訟法第九
十八條第三項前段，判決如主文。
中    華    民    國      九十      年      十二      月      六        日
                    最 高 行 政 法 院  第 五 庭
                                審 判 長 法  官      廖  政  雄
                                         法  官      趙  永  康
                                         法  官      林  清  祥
                                         法  官      鍾  耀  光
                                         法  官      姜  仁  脩
右  正  本  證  明  與  原  本  無  異
                                         法院書記官  莊  俊  亨
中    華    民    國      九十      年      十二      月      六        日


司法院資訊處製作；財團法人民間司法改革基金會備份。
